臺灣高等法院民事判決　九十一年度重訴字第四九號
　　　原　　　告　光正工業股份有限公司
　　　法定代理人　林新吉
　　　被　　　告　甲○○
右當事人間侵權行為損害賠償事件，本院判決如左：
　　　主　　　文
被告應給付原告新台幣肆仟捌佰陸拾陸萬零貳佰玖拾柒元及自民國九十一年元月十八
日起至清償日止，按週年利率百分之五計付利息。
原告其餘之訴駁回。
訴訟費用由被告負擔二十五分之二十四，餘由原告負擔。
本判決原告勝訴部分，原告以新台幣壹仟陸佰貳拾萬元為被告預擔保後得為假執行
。
原告其餘假執行之聲請駁回。
　　　事　　　實
甲、原告方面：
  一、聲明：
    (一)被告應給付原告新台幣（下同）五千零六十六萬零二百九十七元及自起訴狀繕
      本送達翌日起按年息百分之五計算利息。
    (二)願供擔保請准宣告假執行。
　二、陳述：
　　一、甲○○自八十五年七月間起擔任光正工業股份有限公司（下稱光正公司）之
　　　　財務處副處長，竟意圖以公司之資金短期進出股票市場之獲利供己使用，先
　　　　後於左列時間、地點及方式利用職務之機會，而挪用公司款項：
　　　　(一)八十六年二月十四日利用光正公司委託其自該公司設於華南銀行信維分
　　　　　　行帳戶（帳號000000000000）領款轉帳新台幣（下同）四
　　　　　　百四十萬元至該公司設於中國信託商業銀行（以下稱中國信託）敦北分
　　　　　　行帳戶之機會，而在設於台北市○○路○段六號二樓之華南銀行信維分
　　　　　　行內填寫匯款申請書，將上開四百四十萬元領出後轉帳匯至其所有設於
　　　　　　泛亞商業銀行台北分行之帳戶（帳號為000000000000）內
　　　　　　，侵占入己。
　　　　(二)八十六年二月二十五日未經光正公司負責人林新吉之授權同意，偽以光
　　　　　　正公司之名義，盜用光正公司之公司章及林新吉、吳武雄之小章，偽造
　　　　　　申請撥款四百四十萬元之授信額度動用確認書一紙（因年代已久未保留
　　　　　　），持以至設在台北市○○○路一二二號之中國信託敦北分行向不知情
　　　　　　之行員行使，使該行行員因而將四百四十萬元款項匯至光正公司設於該
　　　　　　行之帳戶（帳號為0000000000000）後，甲○○隨即於同
　　　　　　日另盜用光正公司之公司章及林新吉、吳武雄之小章，偽造提領二百一
　　　　　　十萬元之取款憑條各一紙，並同時填寫匯款申請書二紙，持以至設於台
　　　　　　北市○○路○段三四一號一樓之中國信託仁愛分行向不知情之行員行使
　　　　　　，使該分行行員陷於錯誤，而將二百萬元匯至甲○○所有開設於泛亞商
　　　　　　業銀行合北分行之帳戶（帳號為000000000000）內，另十
　　　　　　萬元連同甲○○自備之六萬元現金則存入其開設於中國信託敦北分行帳
　　　　　　戶（帳號0000000000000），足生損害於光正公司之權利
　　　　　　。
　　　　(三)八十六年四月二十五日未經光正公司負責人林新吉之授權同意，偽以光
　　　　　　正公司之名義，盜用光正公司之公司章及林新吉、吳武雄之小章，偽造
　　　　　　申請撥款二百六十萬元之授信額度動用確認書一紙（因年代已久未保留
　　　　　　），持以至中國信託敦北分行向不知情之行員行使，使該行行員因而將
　　　　　　二百六十萬元款項匯至光正公司設於該行之帳戶（帳號為000000
　　　　　　0000000）內，甲○○隨即於同日另盜用光正公司之公司章及林
　　　　　　新吉、吳武雄之小章，偽造提領二百六十萬元之取款憑條各一紙，並同
　　　　　　時填寫匯款申請書一紙，持以向不知情之中國信託仁愛分行行員行使，
　　　　　　使該行行員陷於錯誤，而將二百六十萬元全數匯至甲○○所有開設於泛
　　　　　　亞商業銀行台北分行之帳戶（帳號為000000000000）內，
　　　　　　足生損害於光正公司之權利。
　　　　(四)八十年六月十八日利用光正公司委託其自該公司設於華南銀行信維分行
　　　　　　帳戶（帳號000000000000）領款轉帳新台幣（下同）八百
　　　　　　萬元至該公司設於光正公司中國信託敦北分行帳戶之機會，在華南銀行
　　　　　　信維分行內填寫匯款申請書，將上開八百萬元領出後轉帳匯至其所有設
　　　　　　於泛亞商業銀行台北分行之帳戶（帳號為000000000000）
　　　　　　內，侵占商業銀行入己。
　　　　(五)八十六年六月二十六日利用光正公司委託其自華南銀行信維分行領款轉
　　　　　　帳至中國信託用以返還借款本息二千零二萬五千一百五十二元之機會，
　　　　　　而在華南銀行信維分行內同時填寫匯款申請書，將上開款項中之六百五
　　　　　　十萬元領出後轉帳匯至邱小慧（甲○○之姐）所有開設於泛亞銀行台北
　　　　　　分行之帳戶（帳號為000000000000）內，侵占入己。
　　　　(六)八十六年八月一日利用光正公司委託其簽發支票自華南銀行信維分行及
　　　　　　第一商業銀行南台北分行轉帳存款至該公司設於中國信託敦北分行之機
　　　　　　會，而將票號ＷＢ0000000號，發票日為人十六年八月一日，票
　　　　　　面金額為二百萬元，由華南銀行仁愛路分行信維辨事處（後改為信維分
　　　　　　行）擔任付款人之支票一紙，及票號為ＭＡ0000000號，發票日
　　　　　　為八十六年八月一日，票面金額為二百萬元，由第一商業銀行南台北分
　　　　　　行擔任付款人之支票一紙均侵占入己，並將上開二紙本票均存入邱小慧
　　　　　　設於泛亞銀行台北分行之帳戶（帳號為000000000000）內
　　　　　　，委由該銀行提示交換而兌領合計四百萬元。
　　　　(七)八十六年八月十五日未經光正公司負責人林新吉之授權同意，偽以光正
　　　　　　公司之名義，盜用光正公司之公司章及林新吉、吳武雄之小章偽造申請
　　　　　　撥款四百萬元之授信額度動用確認書一紙（因年代已久未保留），持以
　　　　　　至中國信託敦北分行向不知情之行員行使，使該行行員因而將四百萬元
　　　　　　款項匯至光正公司設於該行之帳戶（帳號為000000000000
　　　　　　0）內，用以填補其放八十六年八月一日所侵占之支票款項四百萬元，
　　　　　　足生損害於光正公司之權利。
　　　　(八)八十六年九月三日未經光正公司負責人林新吉之授權同意，偽以光正公
　　　　　　司之名義，盜用光正公司之公司章及林新吉、吳武雄之小章偽造申請撥
　　　　　　款二千萬元之授信額度動用確認書一紙（因年代已久未保留），持以至
　　　　　　中國信託敦北分行向不知情之行員行使，使該行行員因而將二千萬元款
　　　　　　項匯至光正公司設於該行之帳戶（帳號為0000000000000
　　　　　　）內，甲○○隨即於同日另盜用光正公司之公司章及林新吉、吳武雄之
　　　　　　小章，偽造提領二千萬元之取款憑條一紙，並同時填寫匯款申請書一紙
　　　　　　，持以向不知情之中國信託仁愛分行行員行使，使該行行員陷於錯誤，
　　　　　　而將二千萬元全數匯至邱小慧所有開設於泛亞商業銀行台北分行之帳戶
　　　　　　（帳號為000000000000）內，足生損害於光正公司之權利
　　　　　　。
　　　　(九)八十九年五月間，因中國信託敦北分行欲向光正公司催討清償前開事實
　　　　　　（二）、（三）、（七）、（八）所述甲○○偽以光正公司名義向中國
　　　　　　信託敦北分行申請核撥之貸款本金，甲○○因恐光正公司查覺其挪用貸
　　　　　　款之事，遂另行起意，為左列行為：
　　　　　１、八十九年五月二十九日，光正公司向中貿公司借貸二百萬元，中貿公
　　　　　　　將款項二百萬元匯入光正公司設於華南銀行信維分行之帳戶。
　　　　　２、八十九年六月八日未經光正公司負責人林新吉之授權同意，偽以光正
　　　　　　　公司之名義，盜用光正公司之公司章及林新古、吳武雄之小章偽造提
　　　　　　　領一百萬元之取款憑條一紙，並同時填載匯款申請書一紙，持以至設
　　　　　　　在台北市○○○路○段三六八號之第一商業銀行（下稱第一銀行）南
　　　　　　　台北分行，向不知情之行員行使，使該行行員陷於錯誤，將一百萬元
　　　　　　　存入甲○○所有開設於中國信託敦北分行帳戶（帳號0000000
　　　　　　　000000），足生損害於光正公司之權利。
　　　　　３、八十九年六月十六日未經光正公司負責人林新吉之授權同意，偽以光
　　　　　　　正公司之名義，盜用光正公司之公司章及林新吉、吳武雄之小章偽造
　　　　　　　提領二百萬元之取款憑條一紙，並同時填載匯款申請書一紙，持以至
　　　　　　　第一銀行南台北分行，向不知情之行員行使，使該行行員陷於錯誤，
　　　　　　　將二百萬元存入甲○○所有開設於中國信託敦北分行帳戶（帳號00
　　　　　　　00000000000），足生損害於光正公司之權利。
　　　　　４、八十九年六月二十九日利用光正公司委託其自該公司設於第一銀行南
　　　　　　　台北分行（帳號00000000000）領款轉帳二千二百萬元返
　　　　　　　還中租貿易股份有限公司（以下稱中貿公司）之機會，在第一銀行南
　　　　　　　台北分行內填寫匯款申請書，將上開二千二百萬元中之五百萬元領出
　　　　　　　後轉帳匯至其個人所有開設於中國信託敦北分行之帳戶（帳號為00
　　　　　　　00000000000）而侵占入己。另將一百萬元及二百萬元分
　　　　　　　別轉帳匯至光正公司設於華南銀行信維分行之支票存款帳戶（帳號0
　　　　　　　00000000000）及活期存款帳戶（帳號00000000
　　　　　　　0000），用以填補先前挪用之款項，其餘之一千四百萬元始轉帳
　　　　　　　匯至中貿公司設於匯豐銀行台北分行之帳戶（帳號00000000
　　　　　　　0000）。
　　　　　５、八十九年七月五日未經光正公司負責人林新吉之授權同意，盜用光正
　　　　　　　公司之公司章及林新吉、吳武雄之小章偽造提領三百萬元之取款憑條
　　　　　　　一紙，並同時填寫匯款申請書一紙，持以至華南銀行信維分行向不知
　　　　　　　情之行員行使，使該行行員陷於錯誤，而將二百萬元匯至其個人所有
　　　　　　　開設於中國信託敦北分行帳戶（帳號0000000000000）
　　　　　　　，足生損生於光正公司之權利。
　　　　　６、八十九年十月三十日利用光正公司委託其自該公司設於第一銀行南台
　　　　　　　北分行（帳號00000000000）領款轉帳二百五十萬元返還
　　　　　　　中貿公司之機會，在第一銀行南台北分行內填寫匯款中請書，將上開
　　　　　　　三百五十萬元中之二百萬元領出後轉帳匯至其個人所有開設於中國信
　　　　　　　託敦北分行之帳戶（帳號為0000000000000）而侵占入
　　　　　　　己。另一百五十萬元轉帳匯至光正公司設於台新銀行之帳戶（帳號：
　　　　　　　三二八四），以填補先前挪用之款項。
　　　　　７、九十年一月三十日，將中貿公司因借貸而匯款予光正公司之機會，將
　　　　　　　其中一百萬元轉帳匯至光正公司設於台新銀行之帳戶（帳號：三二八
　　　　　　　四），以填補先前挪用之款項。
　　　　　８、九十年二月二十七日利用中貿公司因借貸而匯款四百萬元至光正公司
　　　　　　　設於中國信託仁愛分行帳戶（帳號000000000000）之機
　　　　　　　會，竟意圖供行使之用，未經光正公司負責人林新吉之授權同意，盜
　　　　　　　用光正公司之公司章及林新吉、吳武雄之小章，偽造如附表編號十九
　　　　　　　所示之支票一紙，並將之存入甲○○所有設於中國信託仁愛分行帳戶
　　　　　　　（帳號000000000000）內委託提示兌現而行使之。嗣於
　　　　　　　九十年三月初，經光正公司與往來銀行對帳結果，發現帳目有異，始
　　　　　　　查悉上情。
　　二、按「因故意或過失，不法侵害他人之權利者，負損害賠償責任」；「負損害
　　　　賠償責任者，除法律另有規定或契約另有訂定外，應回復他方損害發生前之
　　　　原狀」；「不能回復原狀或回復顯有重大困難者，應以金錢賠償其損害」；
　　　　「給付無確定期限者，債務人於債權人得請求給付時，經其催告而未為給付
　　　　，自受催告時起，負遲延責任。其經債權人起訴而送達訴狀，或依督促程序
　　　　送達支付命令，或為其他相類之行為者，與催告有同一之效力」；「遲延之
　　　　債務，以支付金錢為標的者，債權人得請求依法定利率計算之遲延利息」，
　　　　民法第一百八十四條第一項前段、第二百十三條第一項、第二百十五條、第
　　　　二百二十九條第二項、第二百三十三條第一項前段分別定有明文。被告自八
　　　　十六年二月十四日起，將光正公司款項侵占入己，或偽造申請撥款之授信額
　　　　度動用確認書，偽以光正公司名義向中國信託貸款並提領，或利用光正公司
　　　　向中貿公司貸款或清償時，將款項予以侵占，致光正公司受有相當於六千九
　　　　百一十萬元（附表一）之財產上損害，除已清償一千八百四十三萬九千七百
　　　　零三元，尚餘五千零六十六萬零二百九十七償還，爰依民法第一百八十四條
　　　　規定請求判決如聲明所示。
乙、被告方面：
    經合法通知未於言詞辯論期日到場，亦未提出書狀作何聲明及陳述。
丙、本院依職權調取台北地方法院檢察署九十年偵字第六四八０號侵占案歷審卷證。
　　　理　　　由
一、被告經合法通知未於言詞辯論期日到場，核無民事訴訟法第三百八十六條所列各
    款情事之一，爰依原告聲請准由其一造辯論而為判決。
二、原告所主張之右揭事實除（九）之１（即八十九年五月二十九日之行為）外業據
    被告在偵查中自承不諱，且經台北地方法院刑事庭判決有期徒刑三年四月確定在
    案（被告撤回上訴）有刑事判決一件附卷可考，至（九）之７之事實（即九十年
    一月三十日之行為）亦據被告於刑事偵查自首不諱，且有對帳單一紙在卷可稽（
    台北地檢署九十年偵字第六四八０號卷第十八頁背面筆錄及第二十二頁）亦屬有
    據。至（九）之１（即八十九年五月二十九日之行為）既為前揭刑事判決所未認
    定之事實亦為被告於偵查中自首所不及，且依原告之主張「係光正公司向中貿公
    司借貸二百萬元，中貿公司將款項二百萬元入光正公司設於華南銀行信維分行
    之帳戶」並未陳明此二百萬元遭被告挪用或侵吞是原告將此八十九年五月二十九
    日之二百萬元，為挪用金額（詳見附表）尚屬無據。應予剔除，則原告被挪用之
    金額應為六千七百一十萬元，扣除原告自陳被告已清償之一千八百四十三萬九千
    七百零三元，原告受損害金額應為四千八百六十六萬零二百九十七元，原告主張
    此部分應由被告負侵權行為損害責任，應屬可持。
三、綜上所述，原告依侵權行為法則請求被告給付四千八百六十六萬零二百九十七元
    及自九十一年元月十八日（起訴狀繕本送達翌日）起算法定遲延利息應屬正當有
    據，應予准許，其餘請求非法所許。又原告勝訴部分陳明願供擔保金額准予宣告
    之，至原告敗訴部分假執行之聲請失所附麗，應併駁回。
四、據上論結，原告之訴一部有理由，一部無理由，依民事訴訟法第四百六十三條、
　　第三百八十五條第一項、第七十九條後段，判決如主文。
中　　　華　　　民　　　國　　九十一　　年　　　八　　　月　　三十　　　日
　　　　　　　　　　　　　　　　民事第十七庭
                                    審判長法　官　許　文　章
                                    　　　法　官　呂　太　郎
                                    　　　法　官　吳　謀　焰
右正本係照原本作成。
如不服本判決，應於收受送達後二十日內向本院提出上訴書狀，其未表明上訴理由者
，應於提出上訴後二十日內向本院補提理由書狀（均須按他造當事人之人數附繕本）
上訴時應提出委任律師或具有律師資格之人之委任狀；委任有律師資格者，另應附具
律師及格證書及釋明委任人與受任人有民事訴訟法第四百六十六條之一第一項但書或
第二項（詳附註）所定關係之釋明文書影本。
中　　　華　　　民　　　國　　九十一　　年　　　九　　　月　　　四　　　日
　　　　　　　　　　　　　　　　　　　　　書記官　黃瑞芬
附註：
民事訴訟法第四百六十六條之一（第一項、第二項）
對於第二審判決上訴，上訴人應委任律師為訴訟代理人。但上訴人或其法定代理人具
有律師資格者，不在此限。
上訴人之配偶、三親等內之血親、二親等內之姻親，或上訴人為法人、中央或地方機
關時，其所屬專任人員具有律師資格並經法院認為適當者，亦得為第三審訴訟代理人
。
